【裁判字號】    98,審訴,6702
【裁判日期】    990121
【裁判案由】    清償借款
【裁判全文】
臺灣臺北地方法院民事判決            98年度審訴字第6702號
原      告  中國信託商業銀行股份有限公司

法定代理人  麥克迪諾馬

訴訟代理人  戴延年
被      告  黃
當事人間請求清償借款事件，經本院於中華民國99年1 月14日言
詞辯論終結，判決如下：
    主      文
被告應給付原告新台幣壹拾柒萬柒仟貳佰貳拾元，及其中新台幣
壹拾伍萬捌仟捌佰伍拾柒元部分自民國九十七年十二月二十四日
起至清償日止，按年息百分之二十計算之利息。
被告應給付原告新台幣拾壹萬伍仟零拾柒元，及其中新台幣
拾萬零捌佰捌拾捌元部分自民國九十七年十二月二十四日起至
清償日止，按年息百分之二十計算之違約金。
被告應給付原告新台幣壹拾柒萬捌仟貳佰捌拾貳元，及自民國九
十七年十二月二十三日起至清償日止，按年息百分之九點九九計
算之利息，暨自民國九十八年一月二十四日起至清償日止，逾期
在六個月以內者，按上開利率百分之十，逾期超過六個月者，超
過部分按上開利率百分之二十計付違約金。
訴訟費用新台幣柒仟佰捌拾元由被告負擔。
    事實及理由
甲、程序方面：
    兩造業於信用卡約定條款第二十五條、簡易通信貸款約定書
    第九條、個人信貸借據暨約定書第十二條約定合意以本院為
    第一審管轄法院，有信用卡約定條款、簡易通信貸款約定書
    及現金卡暨放款連結帳戶約定書在卷可稽，故本院自有管轄
    權，合先敘明。
乙、得心證之理由：
一、原告主張：
  (一)被告於民國92年9月10日向原告請領信用卡使用，卡號0000
    000000000000，卡別：VISA，依約定被告即得於特約商店記
    帳消費，被告迄至97年12月23日止累計消費記帳新台幣（下
    同）177,220元未給付（其中消費款本金為158,857元、利息
    為13,725元、其他費用4,638元），被告依約應給付自最後
    繳款截止日即98年4月23日之翌日起至清償日止，按年息20
    ％計算之利息。
  (二)被告另於93年8月23日向原告借用500,000元，約定自93年8
    月23日起至98年8月23日止期間內循環動用，利息按年息14
    ％按日固定計算。並約定本約期限屆滿未延長時，被告應立
    即清償本息，逾期償還時，改按年息20％計付違約金。詎被
    告自97年12月23日起即未依約清償本息，尚欠315,037元未
    給付（其中消費款本金為300,888元、違約金為14,149元）
    ，依約定書第四條第二款約定，被告即喪失期限利益，債務
    視為全部到期。
  (三)被告前另於94年7月20日向原告借用300,000元，約定自94
    年7月20日起至101年7月20日止期間內循環動用，利息按年
    息9.99％按日固定計算。並約定本約期限屆滿未延長時，被
    告應立即清償本息，逾期償還時，其逾期清償在六個月以內
    者，按上開利率10％，超過六個月者，超過部分按上開利率
    20％計付違約金。詎被告自94年8月29日起即未依約清償，
    依約定書第五條第一項第一款約定，被告即喪失期限利益，
    債務視為全部到期。
  (四)上述債務屢向被告催討，均置之不理，為此本於信用卡使用
    契約及消費借貸契約之法律關係，起訴請求被告返還消費記
    帳款、借款本息及違約金等語。並聲明：如主文所示。
二、被告則辯以：被告確有向原告借款，之前有還款且原告利息
    過高，被告準備聲請更生，但尚未向法院提出聲請等語。並
    聲明：原告之訴駁回。
三、兩造不爭執之事實：
    本件原告主張如前一所述之事實，已據其提出信用卡申請書
    、信用卡約定條款、簡易通信貸款申請書暨約定書、簡易通
    信貸款約定書、持卡人計息查詢、歷史帳單彙總查詢、個人
    信貸借據暨約定書、現金卡暨放款連結帳戶約定書、放款帳
    戶還款交易明細表為證。被告對上開事實未予爭執而為自認
    ，自堪信原告主張為真實。
四、至於被告再抗辯借款利息過高等語。惟按，約定利率，超過
    週年利率百分之二十者，債權人對於超過部分之利息，無請
    求權，民法第二百五十二條定有明定，又借款利率之約定，
    為當事人契約自由、私法自治原則之體現，雙方於訂約時，
    既已盱衡自己履約之意願、經濟能力、主客觀因素等，本諸
    自由意識及平等地位自主決定，除雙方約定利率有違法律規
    定外，當事人均應同受該利率約定之拘束，法院亦應予以尊
    重，始符契約約定之本旨。經查，兩造在信用卡約定條款第
    二十條約定借款利息按年息20％計算，而本件原告請求年息
    20％之借款利率，與借據中借款利息約定並無不符，且並未
    逾民法第二百零五條所規定年息20％之限制，又被告亦未舉
    證證明兩造間利率約定與目前一般金融機構放款利率之差距
    過大之情事，自難認原告請求按年息20％計算之利息有過高
    之情事。準此，本於私法自治、契約自由原則，兩造自應受
    所約定借款利息之拘束，被告上開所辯，顯無足取。
五、從而，原告依信用卡使用契約、消費借貸契約請求被告給付
    消費記帳款、借款如主文第一至三項所示，為有理由，應予
    准許。
六、訴訟費用之負擔：本件第一審裁判費為7,380元，應由被告
    負擔，爰確定如主文第四項所載。
丙、結論：原告之訴為有理由，並依民事訴訟法第七十八條，判
    決如主文。
中    華    民    國    99    年    1     月    21    日
                  民事第六庭  法  官  賴錦華
以上正本係照原本作成。
如對本判決上訴，須於判決送達後二十日之不變期間內，向本院
提出上訴狀。
中    華    民    國    99    年    1     月    21    日
                              書記官  張馨文

司法院資訊處製作；財團法人民間司法改革基金會備份。
